臺灣桃園地方法院民事判決
109年度訴更一字第6號
原      告  第一商業銀行股份有限公司

法定代理人  邱月琴  
訴訟代理人  黃志勇  
            黃恩佑  
被      告  林季珊  
            林安繁  
            林雅超  
            林啟超  
            林崇超  
            邱林瑛子
            林吳素蘭



            林碩居  



            林錫端  



            林秋菊  
            林淑徽  
            林貴徵  

            林秀玲  

            陳敏祥  
            陳美玉  
            蕭國華  
            沈李玉綉
            林清泓  
            林明喜  

            林柏勳    現應受送達處所不詳（遷出國外）
            林麗水  



            黃林翠霞

            林嬌虹  


            廖文宏    現應受送達處所不詳（遷出國外）
            廖文興    現應受送達處所不詳（遷出國外）
            廖文華  


            林芳榮  
            林偉仁  

            林碧汶  
            徐素慧（即徐錦之承受訴訟人）

上列當事人間請求代位分割遺產事件，於民國111年4月11日辯論
終結，本院判決如下：
    主  文
被告與訴外人陳敏雄就被繼承人林有財所遺如附表一所示之遺產
，由被告與訴外人陳敏雄按如附表二所示之應繼分比例分割。
訴訟費用由兩造按附表三所示比例負擔。
事實及理由
一、被告均經合法通知，被告蕭國華未於最後言詞辯論期日到場
    ，其餘被告未曾於言詞辯論期日到場，經核均無民事訴訟法
    第386 條所列各款情形，爰依原告之聲請，由其一造辯論而
    為判決。
二、原告主張：訴外人陳敏雄積欠伊債務未還，經臺灣臺北地方
    法院（下稱臺北地院）以87年度執字第7264號強制執行事件
    執行無效果後核發債權憑證交伊收執在案。緣陳敏雄之被繼
    承人林有財於民國38年4 月30日死亡，遺有如附表一所示10
    筆土地（下稱系爭土地），其繼承人陳敏雄及被告等已辦妥
    公同共有之繼承登記。因系爭土地並無不能分割之情形，陳
    敏雄怠於分割系爭土地，致伊債權無法受償，為保全債權，
    自得代位陳敏雄請求分割系爭土地等情，爰依民法第242 條
    規定之代位權，代位陳敏雄請求被告等按附表二所示之應繼
    分比例，將系爭土地分割為分別共有。並聲明求為判決：如
    主文第1 項所示。
三、被告蕭國華主張其就被繼承人林有財之遺產應繼分應為18分
    之2等語外，其餘被告等均經合法通知，未於言詞辯論期日
    到場，亦未提出書狀為任何聲明或陳述。
四、得心證之理由：
㈠、原告主張訴外人陳敏雄積欠其債務尚未清償，而附表一所示
    之系爭土地係陳敏雄與被告等之被繼承人林有財之遺產，林
    有財死亡後，系爭土地由陳敏雄與被告等共同繼承等情，業
    據其提出系爭土地異動索引、臺北地院債權憑證、本院民事
    執行處查封登記函等件為證，並有桃園市蘆竹地政事務所10
    7 年3 月9 日蘆地登字第1070003292號函附收件字號為98年
    蘆資字第173970號資料影本為憑，且有本院卷附系爭土地登
    記謄本可佐，且為被告蕭國華於本院言詞辯論期日所不爭執
    ，被告林柏勳、廖文宏、廖文興、廖文華以外其餘被告均經
    合法通知，未於言詞辯論期日到場，亦未提出準備書狀加以
    爭執，依民事訴訟法第280條第1項前段、第3項前段之規定
    視同自認，本院綜合全卷事證，認原告此部分主張，堪信為
    真實。
㈡、按繼承人得隨時請求分割遺產。但法律另有規定或契約另有
    訂定者，不在此限，民法第1164條定有明文。又債務人怠於
    行使其權利時，債權人因保全債權，得以自己名義行使其權
    利，為民法第242 條前段所明定。此項代位權行使之範圍，
    就同法第243 條但書規定旨趣推之，並不以保存行為為限，
    凡以權利之保存或實行為目的之一切審判上或審判外之行為
    ，諸如假扣押、假處分、聲請強制執行、實行擔保權、催告
    、提起訴訟等，債權人皆得代位行使（最高法院69年臺抗字
    第240號判例參照）。查系爭土地為林有財之遺產，被告及
    陳敏雄應繼分比例如附表二所示，其等對於本件遺產之分割
    未能達成協議，迄今無法分割，爰依法請求裁判分割等語，
    查本件並無法律規定或兩造間另有不能分割之約定，原告本
    於繼承人之地位，訴請按兩造之應繼分比例裁判分割被繼承
    人之遺產，於法有據，應予准許。又無法律規定或契約另有
    訂定不能分割之情事，陳敏雄自得依民法第1164條規定，訴
    請被告等分割系爭遺產。又陳敏雄積欠原告債務尚未清償，
    原告係陳敏雄之債權人，因陳敏雄自98年10月1 日辦妥繼承
    登記後迄今均未訴請分割系爭遺產，足見陳敏雄確怠於對被
    告等行使民法第1164條規定所定權利，並致原告無從向法院
    聲請對陳敏雄所有因繼承系爭遺產所得之財產為強制執行，
    顯已影響原告對於陳敏雄之債權獲償，原告為保全債權，自
    得依民法第242 條之規定，以債權人之地位，代位陳敏雄行
    使民法第1164條所定之權利。從而，原告主張依民法第242 
    條之規定，代位陳敏雄依同法第1164條規定，訴請被告分割
    系爭遺產，即屬有據。
㈢、次按繼承人有數人時，在分割遺產前，各繼承人對於遺產全
    部為公同共有，民法第1151條定有明文。再按，民法第1164
    條所稱「得隨時請求分割」，依同法第829 條及第830 條第
    1 項規定觀之，自應解為包含請求終止公同共有關係在內，
    俾繼承人之公同共有關係歸於消滅而成為分別共有，始不致
    與同法第829 條所定之旨趣相左，庶不失繼承人得隨時請求
    分割遺產之立法本旨（最高法院93年度台上字第2609號判決
    意旨參照）。又公同共有物之分割，除法律另有規定外，依
    共有人協議之方法行之；分割之方法不能協議決定，或於協
    議決定後因消滅時效完成經共有人拒絕履行者，法院得因任
    何共有人之聲請，命為下列之分配：㈠、以原物分配於各共
    有人。但各共有人均受原物之分配顯有困難者，得將原物分
    配於部分共有人。㈡、原物分配顯有困難時，得變賣共有物
    ，以價金分配於各共有人；或以原物之一部分分配於各共有
    人，他部分變賣，以價金分配於各共有人，此參諸民法第83
    0 條第2 項準用同法第824 第1 項、第2 項規定自明。本院
    審酌各項遺產依應繼分比例分別共有之方式分割，亦屬遺產
    分割方法之一種，暨考量系爭遺產之性質、經濟效用及分割
    之公平性，且對各繼承人利益均屬相當，核屬公平，故原告
    請求被繼承人林有財所遺不動產遺產，應依如附表二所示方
    法予以分割，當為可採。
五、綜上所述，原告本於代位及繼承之法律關係，代位請求陳敏
    雄及被告等就被繼承人林有財所留如附表一所示遺產按應繼
    分比例分割為分別共有，為有理由，應予准許。
六、本件事證已臻明確，兩造其餘攻擊或防禦方法，經本院斟酌
    後，認為均不足以影響本判決之結果，爰不予逐一論列，附
    此敘明。
七、末按遺產分割之訴，本質上並無訟爭性，兩造本可互換地位
    。本件原告代位訴外人陳敏雄對被告提起本件訴訟，雖係於
    法有據，但被告等應訴實因訴訟性質所不得不然，本院認為
    訴訟費用概由敗訴當事人負擔全部，顯失公平，而認應由原
    告按被代位陳敏雄之應繼分比例，與被告等分擔，較為公允
    ，爰諭知如主文第2 項所示。
八、訴訟費用負擔之依據：民事訴訟法第78條、第80條之1 。
中　　華　　民　　國　　111 　年　　5 　　月　　30　　日
                  民事第三庭    法　官　卓立婷
以上正本係照原本作成。
如對本判決上訴，須於判決送達後二十日內向本院提出上訴狀。
如委任律師提起上訴者，應一併繳納上訴審裁判費。　　　　　
中　　華　　民　　國　　111 　年　　5 　　月　　31　　日
　　　　　　　　　              書記官  謝宛橙
附表一：應分割遺產內容
土    地    坐    落     地目 面積（㎡) 權利範圍 縣  市 鄉鎮市   段  小段   地號    桃園市 蘆竹區  宏竹   無    57  2329 公同共有54分之3 桃園市 蘆竹區  宏竹   無    46  524.84 公同共有54分之3 桃園市 蘆竹區  宏竹   無    65  615.15 公同共有54分之3 桃園市 蘆竹區  宏竹   無    70  645.10 公同共有54分之3 桃園市 蘆竹區  宏竹   無    73  20.49 公同共有54分之3 桃園市 蘆竹區  宏竹   無   259  90870.68 公同共有54分之3 桃園市 蘆竹區  宏竹   無   900  87.05 公同共有54分之3 桃園市 蘆竹區  宏華   無   761  324.03 公同共有54分之3 桃園市 蘆竹區  宏華   無   813  116.13 公同共有54分之3 桃園市 蘆竹區  宏華   無   881  83.18 公同共有54分之3 
附表二：遺產分割方式
編號 繼承人 應繼分比例 編號 繼承人 應繼分比例 編號 繼承人 應繼分比例 編號 繼承人 應繼分比例  ⒈ 林季珊 42分之1  ⒉ 林安繁 36分之1  ⒊ 林雅超 36分之1  ⒋ 林啟超 36分之1  ⒌ 林崇超 36分之1  ⒍ 邱林瑛子 36分之1  ⒎ 林吳素蘭 42分之1  ⒏ 林碩居 42分之1  ⒐ 林錫端 42分之1  ⒑ 林秋菊 42分之1  ⒒ 林淑徽 42分之1  ⒓ 林貴徵 42分之1  ⒔ 林秀玲 42分之1  ⒕ 陳敏祥 24分之1  ⒖ 陳美玉 24分之1  ⒗ 徐錦 24分之1  ⒘ 蕭國華 18分之2  ⒙ 沈李玉綉 12分之1  ⒚ 林清泓 42分之1  ⒛ 林明喜 42分之1   林柏勳 42分之1   林麗水 42分之1   黃林翠霞 42分之1   林嬌虹 42分之1   廖文宏 108分之1   廖文興 108分之1   廖文華 108分之1   林芳榮 18分之1   林偉仁 18分之1   林碧汶 18分之1   陳敏雄 24分之1 以下空白   
附表三：兩造負擔訴訟費用比例
編號 當事人 負擔訴訟  費用比例 編號 當事人 負擔訴訟  費用比例 編號 當事人 負擔訴訟  費用比例 編號 當事人 負擔訴訟  費用比例  ⒈ 林季珊 42分之1  ⒉ 林安繁 36分之1  ⒊ 林雅超 36分之1  ⒋ 林啟超 36分之1  ⒌ 林崇超 36分之1  ⒍ 邱林瑛子 36分之1  ⒎ 林吳素蘭 42分之1  ⒏ 林碩居 42分之1  ⒐ 林錫端 42分之1  ⒑ 林秋菊 42分之1  ⒒ 林淑徽 42分之1  ⒓ 林貴徵 42分之1  ⒔ 林秀玲 42分之1  ⒕ 陳敏祥 24分之1  ⒖ 陳美玉 24分之1  ⒗ 徐錦 24分之1  ⒘ 蕭國華 18分之2  ⒙ 沈李玉綉 12分之1  ⒚ 林清泓 42分之1  ⒛ 林明喜 42分之1   林柏勳 42分之1   林麗水 42分之1   黃林翠霞 42分之1   林嬌虹 42分之1   廖文宏 108分之1   廖文興 108分之1   廖文華 108分之1   林芳榮 18分之1   林偉仁 18分之1   林碧汶 18分之1   第一商業銀行股份有限公司 24分之1